【裁判字號】    98,交聲,1756
【裁判日期】    980624
【裁判案由】    違反道路交通管理處罰條例聲明異議
【裁判全文】
臺灣臺北地方法院交通事件裁定    98年度交聲字第1756號
原處分機關  臺北市交通事件裁決所
受處分人    甲○○
上列受處分人因違反道路交通管理處罰條例案件，對於交通部公
路總局臺北市交通事件裁決所中華民國98年4月16日所為之處分
（原處分案號：北市裁罰字第22-U00000000號），聲明異議，本
院裁定如下：
    主  文
異議駁回。
    理  由
一、按「汽車駕駛人，駕車在鐵路平交道有下列情形之一者，處
    新臺幣六千元以上一萬二千元以下罰鍰。因而肇事者，並吊
    銷其駕駛執照：一、不遵守看守人員之指示，或遮斷器開始
    放下，或警鈴已響、閃光號誌已顯示，仍強行闖越。二、在
    無看守人員管理或無遮斷器、警鈴及閃光號誌設備之鐵路平
    交道，設有警告標誌或跳動路面，不依規定暫停，逕行通過
    。三、在鐵路平交道超車、迴車、倒車、臨時停車或停車」
    ，道路交通管理處罰條例第54條定有明文。而汽車駕駛人有
    違反道路交通管理處罰條例第54條規定者，應記違規點數3
    點，同條例第63條第1項第3款亦有明文。
二、本件受處分人即異議人甲○○於民國98年1月26日下午17時
    30分許，駕駛車牌號碼2258-DA號自用小客車，行經於宜蘭
    出南澳平交道（南下路段）時，因有「警鈴已響，警示燈已
    亮、柵欄已啟動、仍行闖越」之違規行為，而為內政部警政
    署鐵路警察局第四警務段警員張順益舉發，依違反道路交通
    管理處罰條例第54條第1款規定而製單舉發，嗣經交通部公
    路總局臺北區監理所科處罰鍰新台幣10.000元，並依第63條
    第1項記違規點數3點，以上有98年1月26日內政部警政署鐵
    路警察局鐵警行字第U－00000000號「舉發違反道路交通管
    理事件通知單」影本、98年4月16日交通部公路總局臺北區
    監理所北市裁罰字裁22-U0000000號「違反道路交通管理事
    件裁決書」影本各乙份附卷可稽。
三、聲明異議意旨略以：受處分人當日係載同妻子及5歲幼子返
    回花蓮妻子娘家，試想有那一位父親會帶幼子闖越平交道？
    且記憶中是隨前車一同通過平交道，當時並無聽到警鈴已響
    ，或看到警示燈已亮，且在即將完全通過之際始看見柵欄開
    始運作。事發後回到原處發現，該燈號號誌設置遭前方標示
    號誌遮擋，顯然號誌設置不當；而警察當時所在位置距離異
    議人穿越平交道停止線20公尺以上，無法證實當時警鈴已響
    、警示燈已亮、柵欄已啟動。而依申訴結果由警政機關所附
    之現場採證照片，因模糊不清且順序有誤，亦無法證實警鈴
    已響、警示燈已亮、柵欄已啟動。是本件缺乏積極證據足以
    證明異議人有違規行為，應予不罰云云。
四、經查，依卷附宜蘭縣南澳平交道監視器採證判讀照片排列順
    序及車輛行駛移動順位情形觀之，其排列事實為：編號1照
    片係該平交道路口，去向車道上方之警示燈剛亮起，而路口
    去向車道前方之紅燈燈號尚未亮起。編號2照片為該平交道
    路口去向車道的右側號誌燈號及該路口對面號誌燈號均已處
    於亮紅燈的狀態下 (編號3-5照片均為相同狀況)，照片中去
    向車道出現2部車，其中1部已穿越鐵道，另1部自照片右邊
    出現且業已駛越平交道前黃線網狀區，但尚未進入鐵道區。
    編號3之照片為異議人車輛始出現於照片右邊的去向車道且
    已行駛至平交道黃線網狀區內，而前述兩部車輛，第1部車
    輛已完全越過平交道，第2部正跨越鐵道上方，且對面來向
    車道亦有2部來車朝該平交道駛近。編號4照片：對面來向車
    道，該2部來車均已暫停於該平交道路口對面紅燈燈號下(煞
    車燈皆亮)，而異議人之車已駛越過黃線網狀區○○○○○
    道上鐵軌接近，尚未駛至鐵道，且前述異議人車輛前方的兩
    部汽車，此時均早已通過該平交道路口。編號5照片：對面
    來向車道的2部來車仍停放於該平交道路口對面紅燈燈號下
    ，此時異議人車輛正駛越該平交道鐵軌道上，編號6照片：
    對面來向車道2部來車仍停放於該平交道路口對面紅燈燈號
    下，而異議人車輛已完全越過該平交道路口。從前述卷附宜
    蘭縣南澳鐵路平交道監視器採證判讀編號1照片至編號6照片
    觀之，其中編號4至編號6照片，均可明顯看到路口右側燈號
    及路口對面號誌均已處於亮紅燈狀態下，且對面來向車道該
    2 部來車均已暫停於該平交道路口對面紅燈燈號下，而異議
    人車輛並未暫停於平交道黃線網狀區內，竟仍強行穿越平交
    道等情，核與執勤員警攔檢當時正面拍攝異議人闖越平交道
    採證判讀照片6幀相符 (即員警攔檢時所拍攝之編號1照片：
    平交道紅色警示燈號已亮起，仍有幾部汽車從平交道路口往
    執勤員警拍攝方向駛來，其中1部已穿越過平交道。編號2照
    片：前述第1輛車子朝員警拍攝方向駛近，後面仍有幾部汽
    車正準備越過該平交道路口，而對面去向車道已有1部汽車
    ，因看見紅色燈號，開始減速且煞車燈亮起，編號3照片：
    對面去向車道上方之紅色燈號下，已有2部自小客車暫停於
    該紅色警示燈號下，而前述來向車道上的第1部車已越過員
    警拍攝鏡頭，只剩車尾被拍攝到，而後面共有3部汽車亦往
    員警拍攝方向駛來，其中第1部車剛越過平交道，第2部車接
    著駛越該平交道，第3部車〈即異議人所有車輛〉跟隨在前
    述2部汽車之後。編號4照片：第1、2部汽車均已越過該平交
    道路口，而第3部車〈異議人所有車輛〉仍正橫越該平交道
    中，且後方已無車輛跟上，均暫停於該平交道後方的紅燈燈
    號下；而對面去向車道紅色警示燈下，該2部自用小客車仍
    暫停於燈號下。編號5照片：第2、3部汽車均已通過該平交
    道路口，而對面去向車道紅色警示燈下，該2部自小客車仍
    停放於燈號下。編號6照片：異議人車子正朝員警拍攝鏡頭
    駛近，而對面去向車道紅色警示燈下，該2部自小客車仍停
    放於紅燈燈號下)相符。綜上，從採證照片明顯可知異議人
    所有車牌號碼2258-DA號自用小客車，於行經宜蘭縣南澳平
    交道時，該鐵路平交道設有警鈴、閃光號誌及遮斷器，雖卷
    附平交道監視器蒐證照片拍攝時，無法看清楚平交道號誌上
    燈號字體、秒數及遮斷器，但仍可明確發現設於該平交道路
    口的號誌與該路口右側燈號及該路口對面號誌燈，確均已處
    於亮紅燈的狀態下，而異議人駕駛車輛未暫停於平交道黃線
    網狀區內，停、看、聽鐵路兩方有無火車駛來，卻猶駕車強
    行穿越該平交道，其行為顯有違規無訛。蓋依照交通法規，
    若警鈴已響、閃光號誌已顯示，縱使汽車行進已進入黃網區
    內，仍應暫停於該處，不可再行駛，惟異議人捨此不為，猶
    繼續行駛闖越平交道，所執上開辯詞，顯非可採。另再衡諸
    卷附蒐證照片拍攝時，警示號誌已亮紅燈，可明顯看到異議
    人的車子在未通過該平交道前，業已有兩部汽車先後搶先於
    異議人所有車輛前違規闖越平交道，是以反向推論，顯示早
    在異議人尚未進入黃網區○○○○道時，警示號誌即已顯示
    、遮斷器業已啟動開始放下且警鈴已響，然異議人仍執意駕
    車闖越，故異議人駕駛上開車輛有於前述時、地於遮斷器開
    始放下，警鈴已響、閃光號誌已顯示，仍強行闖越平交道之
    違規事實甚為明確，且闖越平交道事涉公眾通行安全利益，
    尚難認其辯解為可採，從而本件事證明確，受處分人之違規
    行為堪以認定，核與卷附採證照片所攝情形相符。
五、綜上所述，原處分機關以異議人行經鐵路平交道有「不遵守
    看守人員之指示，闖越平交道」之違規行為，依道路交通管
    理處罰條例第54條第1款後段規定、第63條第1項第3款、第
    24條第1項第4款之規定，裁處受處分人罰鍰10,000元，並予
    記違規點數3點，施以道安講習，核無違誤。本件異議為無
    理由，應予駁回。
據上論斷，應依道路交通案件處理辦法第19條，裁定如主文。
中    華    民    國    98    年    6    月    24    日
                  交通法庭法  官  楊台清
以上正本證明與原本無異。
如不服本裁定，應於裁定送達後5日內向本院提出抗告狀。
                          書記官  劉子豪
中    華    民    國    98    年    6     月    24    日


司法院資訊處製作；財團法人民間司法改革基金會備份。
